【裁判字號】    98,台上,7620
【裁判日期】    981217
【裁判案由】    偽造文書等罪
【裁判全文】
最高法院刑事判決            九十八年度台上字第七六二０號
上  訴  人  台灣高等法院檢察署檢察官
被      告  甲○○
選任辯護人  姚文勝律師
            高鳳英律師
上列上訴人因被告偽造文書等罪案件，不服台灣高等法院中華民
國九十八年十月三十日第二審判決（九十八年度上訴字第三四二
五號，起訴案號：台灣台北地方法院檢察署九十六年度偵字第二
六二二六號），提起上訴，本院判決如下：
    主  文
上訴駁回。
    理  由
一、行使偽造私文書部分
按刑事訴訟法第三百七十七條規定，上訴於第三審法院，非以判
決違背法令為理由，不得為之。是提起第三審上訴，應以原判決
違背法令為理由，係屬法定要件。如果上訴理由書狀並未依據卷
內訴訟資料，具體指摘原判決不適用何種法則或如何適用不當，
或所指摘原判決違法情事，顯與法律規定得為第三審上訴理由之
違法情形，不相適合時，均應認其上訴為違背法律上之程式，予
以駁回。本件原判決認定被告甲○○有其事實欄(一)(二)(四)所載犯行
，因予撤銷第一審此部分判決，改判仍依想像競合犯之例，從一
重論處被告行使偽造私文書共三罪刑，已詳敘所憑之證據及得心
證之理由。檢察官上訴意旨以：(一)被告盜用其妻劉詩弦（已死亡
）印章，冒名以偽造提款憑證，持向銀行詐領劉詩弦帳戶存款，
所犯行使偽造私文書及詐欺取財罪，係不同階段二行為，應成立
二罪，原判決依想像競合犯之例從一重處斷，有適用法則不當之
違法，又漏未論述被告盜用印章罪行，並屬理由不備。(二)被告於
原審否認犯罪，顯見無悔意，原判決從輕量刑，並宣告緩刑，亦
有適用法則不當之違法等語。惟查：(一)依原判決事實欄(一)(二)所認
定之事實，被告係基於意圖為自己不法所有及偽造私文書之犯意
，於劉詩弦死亡之翌日，即持劉詩弦之印章及存摺，分赴二家銀
行盜蓋劉詩弦印章，偽造劉詩弦名義提款憑證、轉帳支出傳票等
文書持向銀行承辦人員行使之，以達詐領劉詩弦帳戶款項，匯入
被告帳戶之目的等情。茲以被告盜用劉詩弦印章以偽造文書，其
盜用印章吸收於偽造文書之內，不另論罪。是原判決理由說明，
被告至該二家銀行所為，係各以一行為同時觸犯行使偽造私文書
及詐欺取財罪，均為想像競合犯，皆應從一重之行使偽造私文書
罪處斷，於法並無不合。(二)量刑之輕重，係屬事實審法院得依職
權自由裁量之事項，苟以行為人之責任為基礎，斟酌刑法第五十
七條各款所列情狀，而未逾越法定刑度，不得遽指為違法。又緩
刑為法院刑罰權之運用，旨在鼓勵自新。法院對於具備緩刑條件
之刑事被告，認為以暫不執行刑罰為適當者，得宣告緩刑，為刑
法第七十四條第一項所明定；至於是否「以暫不執行刑罰為適當
」，則由法院就被告有無再犯之虞、能否由於刑罰之宣告而策其
自新等一切情形，本其職權自由裁量之，與被告犯後態度如何，
並無關係。原判決以被告因與告訴人劉仁琮（劉詩弦胞弟）爭執
劉詩弦遺產而有本件犯行，審酌被告無前科，已坦承部分犯行，
且與告訴人達成和解等情狀，在法定刑內分處有期徒刑三月、四
月、三月，並依中華民國九十六年罪犯減刑條例規定依序減為有
期徒刑一月又十五日、二月、一月又十五日。復說明被告歷經本
案偵審，當能知所警惕，信無再犯之虞，因認所宣告之刑，以暫
不執行為適當，併予諭知緩刑三年，以勵自新。就此以觀，均係
原審刑罰裁量權之適法行使，檢察官上訴意旨就此任意意指摘，
顯不足據以辨認原判決已具備違背法令之形式要件。此部分上訴
違背法律上之程式，應予駁回。
二、以不正方法由自動付款設備取得財物部分
按刑事訴訟法第三百七十六條所列各罪之案件，經第二審判決者
，不得上訴於第三審法院。被告經原判決論處刑法第三百三十九
條之二第一項以不正方法由自動付款設備取得財物共五罪刑部分
，核屬刑事訴訟法第三百七十六條第一款之案件，既經第二審判
決，自不得上訴於第三審法院，檢察官一併提起上訴（未聲明一
部上訴，視為全部上訴），為法所不許，亦應駁回。
據上論結，應依刑事訴訟法第三百九十五條前段，判決如主文。
中    華    民    國  九十八  年   十二   月   十七   日
                      最高法院刑事第十庭
                          審判長法官  花  滿  堂
                                法官  黃  正  興
                                法官  陳  東  誥
                                法官  林  錦  芳
                                法官  洪  昌  宏
      本件正本證明與原本無異
                                      書  記  官
中    華    民    國  九十八  年   十二   月  二十一  日
                                                    m


司法院資訊處製作；財團法人民間司法改革基金會備份。
